臺灣桃園地方法院刑事判決　　　　　　　　　　　　　九十一年度交訴字第一九號
　　公　訴　人　臺灣桃園地方法院檢察署檢察官
　　被　　　告　丙○○
右列被告因業務過失致死案件，經檢察官提起公訴（九十年度偵字第一二二九二號）
，本院判決如左：
    主      文
丙○○從事業務之人，因業務上之過失致人於死者，累犯，處有期徒刑陸月，如易科
罰金以佰元折算壹日。
    事      實
一、丙○○曾因贓物案件，於民國八十九年三月三十一日經台灣台北地方法院判處有
    期徒刑四月。再因竊盜案件，於八十九年五月二十五日經同院判處有期徒刑六月
    。嗣該二案經裁定定應執行刑有期徒刑九月，甫於九十年三月二十五日執行完畢
    其未領有大貨車駕駛執照，竟仍受甲○（業經檢察官不起訴處分確定）僱用，從
    事大貨車駕駛之業務。九十年四月十九日上午九時二十分許，其駕駛甲○所有，
    已註銷車牌之農用大貨車搭載白某，沿桃園縣蘆竹鄉○○村○○○路（公訴人誤
    載為八德二路）由林口往蘆竹方向行駛，途經該路惠民幹二七號電線桿附近，為
    雙向二車道之路段時，本應注意汽車在同一車道行駛，後車與前車之間應保持隨
    時可煞停之距離，汽車在雙向二車道行駛時，均應在遵行車道內行駛，不得任意
    駛入來車之車道內，且當時又無不能注意之情事，詎疏未注意，於遇同向前車突
    然煞車時，因無足夠安全距離可資煞停，俞某慌亂情急之下，竟又貿然闖入對向
    車道，致迎面撞及適沿對向直行而來之由李澄和騎駛且附載其妻戊○○之ＧＣＯ
    －三四七號機車。李、楊二人頓時人、車倒地，楊女因此受有左側股骨幹骨折、
    下腹部撕裂傷、頭部外傷、額頭鈍挫傷之傷害。李澄和則受有胸部鈍挫傷之傷害
    ，雖經送醫急救，惟延至同日上午十時三十分許，李某仍因該傷情導致氣、血胸
    ，傷重不治死亡。又事發後，丙○○於其犯情未被職司犯罪偵查之機關發覺前，
    旋向據報趕赴現場處理之警員丁○○坦承為其駕車肇事而受裁判。
二、案經被害人戊○○及被害人李澄和之子乙○○告訴暨台灣桃園地方法院檢察署檢
    察官相驗被害人李澄和屍體後自動檢舉偵查起訴。
    理      由
一、訊據被告丙○○，坦承未領有大貨車駕駛執照，於前開時、地，駕駛甲○所有已
    註銷車牌之農用貨車，突遇同向前車煞車，因未與之保持安全距離遂失控駛入對
    向車道致迎面撞及適沿對向直行而來之由被害人李澄和騎駛且附載告訴人戊○○
    之機車，使李、楊二人均受有傷害，李澄和則因傷重不治死亡等情不諱，其於警
    訊及偵查中並均承明係受甲○僱用擔任貨車司機等語（見相字卷第五頁反面、第
    二六頁），核與甲○於偵查中所述之情相符（見相字卷第二八頁、第五七頁反面
    ，偵字卷九十年十一月十六日訊問筆錄），此外，且經告訴人戊○○於偵查及本
    院調查時，指訴綦詳，復有警製道路交通事故調查報告表一份、現場照兼二車車
    損照片十二幀在卷可憑。再者，事發當時，係天候晴，日間有自然光，道路無障
    礙物且視距良好，該路段係雙向二車道之路段等情，亦有卷存右述交通事故調查
    報告表及現場兼二車車損照片為佐。又查，告訴人戊○○因本次車禍受有左側
    股骨幹骨折、下腹部撕裂傷、頭部外傷、額頭鈍挫傷之傷害乙節，有長庚紀念醫
    院診斷證明書〔甲種〕一份附卷足按。至被害人李澄和則因此受有胸部鈍挫傷之
    傷害，導致氣、血胸，傷重不治死亡乙情，亦經檢察官會同法醫相驗被害人屍體
    後確認無訛，製有相驗屍體證明書、驗斷書、勘驗筆錄各一份及相驗屍體照片六
    幀在卷可證。另查，被告駕駛之該輛農用貨車，其車頭右側車門噴載「總重四‧
    六公噸」，有卷存該車照片為佐（見相字卷第十八頁下方照片），依道路交通安
    全規則第三條第二款第一目「大貨車係指總重量逾三千五百公斤之貨車」之規定
    ，則被告所駕者顯係「大貨車」之情無疑。再查，甲○於偵查中證稱：（我的）
    車沒有問題等語（見相字卷第五七頁反面），且經檢察官會同警員實地試駕勘驗
    結果，被告所駕之該輛農用大貨車之方向盤並無空迴現象，煞車系統亦屬正常，
    此並有勘驗筆錄存卷可循，顯見該輛貨車各部系統之功能均屬正常而無缺陷。被
    告於本院審理時稱：這輛車方向盤有問題云云，殊違事實，要無足採。
二、按汽車在同一車道行駛，後車與前車之間應保持隨時可煞停之距離，又汽車在雙
    向二車道行駛時，均應在遵行車道內行駛，道路交通安全規則第九十四條第一項
    、第九十七條第一款，分別定有明文。被告駕車，依法即負有上項注意義務，須
    與前車保持安全距離，並應在遵行車道內行駛，不得任意駛入對向車道內，且事
    發當時，係天候晴，日間有自然光，道路無障礙物又視距良好，其視線、視野自
    屬清淅無礙，當能確切掌握前方各車輛之動態以適時設定本身之反應模式俾避免
意外之發生，是被告顯無不能注意之情事，詎疏未注意與同向之前車保持安全距
    離，致於遇前車突然煞車時，無足夠安全距離可資煞停，復於慌亂情急之下，貿
    然闖入對向車道因而肇生本件車禍，其有過失至明。另本件經檢察官送鑑定結果
    ，同認被告有操控失當侵入對向來車道之違規情事，有卷附台灣省桃園縣區車輛
    行車事故鑑定委員會鑑定意見書一份可參。至被害人李澄和騎機車在遵行車道內
    行駛，係被告駕車突侵入其車道，猝然臨之，自屬無法防範，又告訴人戊○○僅
    為機車之乘客，對本件車禍之發生更無任何原因力之介入，是以要難認渠二人就
    本件車禍之發生為與有過失。再者，告訴人係因本件車禍受有如上傷害，被害人
    則因而傷重不治死亡，渠二人之受傷或死亡，與被告之過失行為間顯有相當因果
    關係，被告自應承擔其責。綜述，本件事證已明，被告犯行洵堪認定，應依法論
    科。
三、被告丙○○係甲○僱用之貨車司機，為從事於駕駛業務之人，其因執行駕駛業務
    之過失致被害人李澄和死亡並致告訴人戊○○受傷，核其所為，係犯刑法第二百
    七十六條第二項之業務過失致死罪及同法第二百八十四條第二項前段之業務過失
    傷害罪。就使告訴人戊○○受傷部分，公訴人指被告係犯同法第二百八十四條第
    一項前段之普通過失傷害罪，顯有未洽，起訴法條應予變更。又被告係以一過失
    行為觸犯前開二罪，應依想像競合犯之規定，從一重以業務過失致死罪處斷。被
    告曾有如事實欄所載之犯罪科刑執行情形，有台灣高等法院被告全國前案紀錄表
    一份在卷可按。其受有期徒刑執行完畢後，於五年內再犯有期徒刑以上之本罪，
    為累犯，應依法加重其刑。再查，被告僅領有普通小型車駕駛執照，並未考領大
    貨車駕駛執照，此據其承明在卷，依法係不具備駕駛大貨車之資格，則其擅自駕
    駛大貨車，核情，要與無照駕駛無異，職是，其無照駕駛大貨車因而致人受傷及
    死亡，爰依道路交通管理處罰條例第八十六條第一項規定，加重其刑，並應依法
    遞加重之。又查，事發後，被告於其犯情未被職司犯罪偵查之機關發覺前，旋向
    據報趕赴現場處理之警員丁○○坦承為其駕車肇事而受裁判乙節，復據證人黃員
    於本院調查時述明，合於自首之要件，應依刑法第六十二條前段規定，減輕其刑
    ，前開刑之加、減，並應依法先遞加重後減輕之。爰審酌被告過失情節之輕重、
    告訴人戊○○所受傷害之輕重、被告犯行行所生之危害及犯後態度等情狀，量處
    如主文所示之刑，並諭知易科罰金之折算標準。
據上論斷，應依刑事訴訟法第二百九十九條第一項前段，道路交通管理處罰條例第八
十六條第一項，刑法第二百七十六條第二項、第二百八十四條第二項前段、第五十五
條、第四十七條、第六十二條前段、第四十一條第一項前段，罰金罰鍰提高標準條例
第一條前段、第二條，判決如主文。
本案經檢察官江苑臻到庭執行職務。
中      華      民      國    九十一    年      四      月      九      日
                              臺灣桃園地方法院交通法庭
                                  法  官  蔡榮澤
右正本證明與原本無異。
如不服本判決，應於判決送達後十日內向本院提出上訴狀( 應附繕本 )。
                                  書記官  李聖章
中      華      民      國    九十一    年      四      月     十五     日
附本件論罪科刑依據之法條：
刑法第二百七十六條第二項
因過失致人於死者，處二年以下有期徒刑、拘役或二千元以下罰金。
從事業務之人，因業務上之過失犯前項之罪者，處五年以下有期徒刑或拘役，得併科
三千元以下罰金。
刑法第二百八十四條第二項
從事業務之人，因業務上之過失傷害人者，處一年以下有期徒刑、拘役或一千元以下
罰金，致重傷者，處三年以下有期徒刑、拘役或二千元以下罰金。
